【裁判字號】    98,易,2804
【裁判日期】    981130
【裁判案由】    電子遊戲場業管理條例等
【裁判全文】
臺灣臺北地方法院刑事判決              98年度易字第2804號
公  訴  人  臺灣臺北地方法院檢察署檢察官
被      告  乙○○
            丙○○
            甲○○
上列被告因電子遊戲場業管理條例等案件，經檢察官提起公訴（
98年度偵字第2179號），被告於準備程序中就被訴事實為有罪之
陳述，經告以簡式審判之旨，並聽取當事人意見後，本院裁定行
簡式審判程序，判決如下：
    主  文
乙○○違反未依電子遊戲場業管理條例規定辦理營利事業登記者
，不得經營電子遊戲場業之規定，處拘役參拾日，如易科罰金，
以新臺幣壹仟元折算壹日。扣案如附表所示之物均沒收。
丙○○、甲○○在公眾得出入之場所賭博財物，各處罰金新臺幣
伍仟元，如易服勞役，均以新臺幣壹仟元折算壹日。均緩刑貳年
。扣案如附表編號一至四所示之物均沒收。
    事  實
一、乙○○明知未依電子遊戲場業管理條例規定辦理營利事業登
    記者，不得經營電子遊戲場業，竟基於違法經營電子遊戲場
    業及賭博之犯意，於民國97年9月間起，在其所經營址設臺
    北市○○區○○路2段311巷22號1樓之「吉娃娃玩具禮品店
    」之公眾得出入之場所內，擺設賭博性電玩「金如意景品販
    賣機」4台、「滿貫大亨麻將機」2台，供不特定之賭客把玩
    而與之對賭。其賭博方式為：「金如意景品販賣機」係賭客
    以新台幣（下同）10元硬幣投入機檯以10比1方式兌換分數
    （即10元開1分），每次下注5分以上，可得16顆鋼珠，以拉
    桿擊發鋼珠至機檯內之16個軌道，依掉落軌道之號碼對應機
    檯面板上16宮格之號碼，如出現3連線以上，即可依連線之
    多寡取得不同倍數之積分，再以積分兌換現金（俗稱洗分）
    ，如未達3連線以上，賭金即歸乙○○贏得；「滿貫大亨麻
    將機」之賭法係以投入10元硬幣賭金兌換1分，押注1至10分
    與機檯對賭，如賭客胡牌，即可依所胡之台數獲取不同倍數
    之積分，再以積分兌換現金或等值禮品，如機檯胡牌，賭金
    則歸乙○○所有，同時為避免遭查緝，乃以附表編號5所示
    之監視錄影設備察看現場進出人員。嗣賭客丙○○、甲○○
    及同案被告丁○○（尚未審結）於97年12月25日夜間10時10
    分許，均在上址分別與上開機檯對賭時，為警當場查獲，並
    扣得如附表所示之物。
二、案經臺北市政府警察局中正第二分局報告臺灣臺北地方法院
    檢察署檢察官偵查起訴。
    理  由
一、上開事實業據被告乙○○、丙○○及甲○○於本院98年11月
    2日審理坦承不諱，並有扣案如附表1至4所示之電子遊戲機
    及賭資為憑，且有營業紀錄表1紙、臺北市政府營利事業登
    記證1紙、現場照片22張及現場監視器擷取畫面26張附卷可
    稽（以上分見偵卷第32頁、第33頁、第60頁至第70頁及第12
    3頁至第135頁），足認被告任意性自白與事實相符，事證明
    確，被告犯行均堪認定，均應依法論科。
二、按行為後法律有變更者，適用行為時之法律，但行為後之法
    律有利於行為人者，適用最有利於行為人之法律，刑法第2
    條第1項定有明文。查被告乙○○行為後，電子遊戲場業管
    理條例於98年1月21日修正經總統公布，並自98年4月13日施
    行，其中該條例第15條之規定由「未依本條例規定辦理營利
    事業登記者，不得經營電子遊戲場業」，修正為「未依本條
    例規定領有電子遊戲場業營業級別證者，不得經營電子遊戲
    場業」，亦即將取得經營電子遊戲場業之營業許可資格，由
    原先辦理「營利事業登記」之方式，改為申請「電子遊戲場
    業營業級別證」，又同條例第22條關於違反第15條之刑罰規
    定則並未修正，是上開取得電子遊戲場業經營許可程序之變
    動，雖未影響處罰之輕重，惟就刑罰構成要件而言，仍應屬
    法律變更。是以，被告本件犯行，自應依刑法第2條第1項從
    舊從輕原則，適用行為時即修正前電子遊戲場業管理條例第
    15條之規定。核被告乙○○、丙○○、甲○○所為，均係犯
    刑法第266條第1項前段之賭博罪。被告乙○○另違反修正前
    電子遊戲場業管理條例第15條之未依電子遊戲場業管理條例
    規定辦理營利事業登記者，不得經營電子遊戲場業之規定，
    應依同條例第22條之規定論處。又被告乙○○未依規定辦理
    營利事業登記而經營電子遊戲場業，本具有反覆實施之特性
    ，雖自97年9月間某日起至同年12月25日止持續經營，仍為
    包括一罪；至其以電子遊戲機賭博財物，於自然概念上雖有
    數行為，然其擺設電子遊戲機與不特定人對賭，乃基於營業
    動機之單一犯罪計劃賡續而生之集合行為，侵害相同之社會
    法益，應評價為營業犯性質之集合犯，亦屬法律上之包括一
    罪。被告乙○○擺設電子遊戲機違法經營電子遊戲場業，並
    與不特定人對賭財物，係以一行為觸犯上開2罪名，為想像
    競合犯，應從較重之電子遊戲場業管理條例第22條之罪處斷
    。爰審酌被告乙○○違規經營電子遊戲場業，且利用電子遊
    戲機與被告丙○○、甲○○對賭，對社會風氣及經濟秩序均
    有不良影響，然3人均無前科，有臺灣高等法院被告前案紀
    錄表在卷可憑，且犯後均坦承犯行，態度尚可，暨智識程度
    、犯罪之動機、目的、手段等一切情狀，各量處如主文第1
    、2項所示之刑，並各諭知易科罰金及易服勞役之折算標準
    。又被告丙○○、甲○○2人均未曾因故意犯罪受有期徒刑
    以上刑之宣告，此有上開前案紀錄表在卷可按，其等因一時
    失慮，致罹刑典，經此教訓應能知所警惕而無再犯之虞，本
    院認其所受之刑之宣告均以暫不執行為適當，爰均併諭知緩
    刑2年，以啟自新。扣案附表編號1至2所示電子遊戲機，均
    係當場賭博之器具，另編號3至4所示之現金，分別係在各該
    電子遊戲機內及櫃檯抽屜內扣得，有臺北市政府警察局扣押
    物品目錄表附卷可佐（見偵卷第14頁），核係賭檯及兌換籌
    碼處之財物，均應依刑法第266條第2項之規定宣告沒收。編
    號5所示之物，則係被告乙○○所有為避免該遊樂場遭查緝
    裝設以察看現場進出人員之用，已如前述，編號6至8又均係
    被告乙○○所有供經營本件賭博犯罪所用之物，爰均依刑法
    第38條第1項第2款、第3項之規定對被告乙○○宣告沒收之
    。
據上論斷，應依刑事訴訟法第273條之1第1項、第299條第1項前
段，98年1月21日修正前電子遊戲場業管理條例第15條、第22條
，刑法第11條前段、第266條第1項前段、第2項、第55條、第41
條第1項前段、第42條第3項、第74條第1項第1款、第38條第1項
第2款，刑法施行法第1條之1，判決如主文。
中    華    民    國    98    年    11    月    30    日
                  刑事第十四庭  法  官  賴武志
以上正本證明與原本無異。
如不服本判決應於收受送達後10日內向本院提出上訴書狀，並應
敘述具體理由；其未敘述上訴理由者，應於上訴期間屆滿後20日
內向本院補提理由書（均須按他造當事人之人數附繕）「切勿逕
送上級法院」。
                                書記官  劉麗英
中    華    民    國    98    年    11    月    30    日
附表
┌──┬────────┬───────┬───────┐
│編號│物品名稱        │數量          │沒收依據      │
├──┼────────┼───────┼───────┤
│ 1  │金如意景品販賣機│共計4台（含IC │刑法第266條第2│
│    │                │板4片）       │項            │
├──┼────────┼───────┼───────┤
│ 2  │滿貫大亨麻將機  │共計2台（含IC │刑法第266條第2│
│    │                │板2片）       │項            │
├──┼────────┼───────┼───────┤
│ 3  │機台內之現金    │共計490元     │刑法第266條第2│
│    │                │              │項            │
├──┼────────┼───────┼───────┤
│ 4  │櫃檯抽屜內之現金│共計40,940元  │刑法第266條第2│
│    │                │              │項            │
├──┼────────┼───────┼───────┤
│ 5  │監視錄影設備    │電腦主機暨螢幕│刑法第38條第1 │
│    │                │1組           │項第2款       │
│    │                │監視器鏡頭7只 │              │
├──┼────────┼───────┼───────┤
│ 6  │機檯開分鑰匙機  │2把           │刑法第38條第1 │
│    │                │              │項第2款       │
├──┼────────┼───────┼───────┤
│ 7  │營業紀錄表      │1張           │刑法第38條第1 │
│    │                │              │項第2款       │
├──┼────────┼───────┼───────┤
│ 8  │會員名冊        │1本           │刑法第38條第1 │
│    │                │              │項第2款       │
└──┴────────┴───────┴───────┘
附錄本案論罪科刑法條全文：
修正前電子遊戲場業管理條例第15條
未依本條例規定辦理營利事業登記者，不得經營電子遊戲場業。
修正前電子遊戲場業管理條例第22條
違反第15條規定者，處行為人1年以下有期徒刑、拘役或科或併
科新臺幣50萬元以上250萬元以下罰金。
刑法第266條
在公共場所或公眾得出入之場所賭博財物者，處一千元以下罰金
。但以供人暫時娛樂之物為賭者，不在此限。
當場賭博之器具與在賭檯或兌換籌碼處之財物，不問屬於犯人與
否，沒收之。

司法院資訊處製作；財團法人民間司法改革基金會備份。
